臺灣高等法院民事裁定　　　　　　　　　 96年度抗字第496號
抗　告　人　天九興業股份有限公司
法定代理人　乙○○
上列抗告人與相對人甲○○間假扣押事件，對於中華民國96年3
月20日臺灣板橋地方法院96年度裁全字第1927號裁定，提起抗告
，本院裁定如下：
    主  文
抗告駁回。
抗告費用由抗告人負擔。
    理  由
一、按債權人就金錢請求或得易為金錢請求之請求，欲保全強制
    執行者，得聲請假扣押。假扣押非有日後不能強制執行或甚
    難執行之虞者，不得為之。請求及假扣押之原因應釋明之。
    前項釋明如有不足，而債權人陳明願供擔保或法院認為適當
    者，法院得定相當之擔保，命供擔保後為假扣押，為民國92
    年2月7日總統令修正公布之民事訴訟法第522條第1項、第
    523條第1項及第526條第1項、第2項所明定。依上開規定可
    知，債權人聲請假扣押，應就其請求及假扣押之原因加以釋
    明。該項釋明如有不足，而債權人陳明願供擔保或法院認為
    適當者，法院得定相當之擔保，命供擔保後為假扣押。若債
    權人就其請求及假扣押之原因未予釋明，法院尚且不得命供
    擔保後為假扣押。又按新修正民事訴訟法第526條第2項，已
    將「債權人雖未為前項釋明，如就債務人所應受之損害已供
    法院所定之擔保者，得命為假扣押」之規定，修正為「前項
    釋明如有不足，而債權人陳明願供擔保或法院認為適當者，
    法院得定相當之擔保，命供擔保後為假扣押」，以與同條第
    1項規定「請求及假扣押之原因，應釋明之」相呼應。是請
    求及假扣押之原因，債權人如未先為釋明，縱就債務人所應
    受之損害供法院所定之擔保者，亦不得命為假扣押，必因釋
    明而有不足，並經債權人陳明願供擔保或法院認為適當者，
    始得命供擔保後為假扣押。
二、本件抗告人於原法院略以德茂營造有限公司及相對人於民國
    95年3月14日與伊簽訂工地之材料買賣合約書，伊已依約交
    貨，惟其等尚積欠貨款新台幣688萬0,929元。近聞德茂營造
    有限公司及相對人脫產，以圖逃避本案債務，伊之債權有日
    後不能強制執行或甚難執行之虞，為保全將來執行，伊願供
    擔保以代釋明，請准為假扣押之聲請等情，並提出材料買賣
    合約書、貨款明細表、存證信函為證（見原法院卷第9頁至
    第12頁）。原法院就德茂營造有限公司部分，准抗告人供擔
    保為假扣押；就相對人部分，以抗告人未提出能即時調查之
    證據，以釋明此部分所主張之「假扣押原因」，致法院信其
    「假扣押之原因」大致為適當，而駁回抗告人此部分之聲請
    。抗告意旨雖略以：伊聲請本件假扣押時，已提出材料買賣
    合約書立合約書人甲方保證人「甲○○」，則相對人須負保
    證人之責，伊釋明之理由為相對人係基於貨款保證人之地位
    云云。惟查，抗告人雖提出系爭材料買賣合約書（見原法院
    卷第9頁之合約書），惟該合約書僅能釋明抗告人對德茂營
    造有限公司及相對人有聲請假扣押本案請求原因之存在，而
    抗告人所提出之存證信函，僅對德茂營造有限公司為催告，
    並未對相對人為催告（見原法院卷第12頁之存證信函）。是
    抗告人對相對人關於假扣押之原因未予釋明，揆諸前開說明
    ，法院尚且不得就相對人部分命供擔保後為假扣押。從而原
    法院裁定駁回抗告人此部分假扣押之聲請，並無不合。抗告
    意旨執前詞指摘原裁定不當，聲明廢棄，為無理由，應駁回
    其抗告。
三、據上論結，本件抗告為無理由，爰裁定如主文。
中　　華　　民　　國　　96　　年　　4 　　月　　25　　日
                  民事第七庭
                      審判長法　官  鄭三源
　　　　　　　　　　　      法　官　周美月
　　　　　　　　　　　      法　官　王聖惠
正本係照原本作成。
本裁定除以適用法規顯有錯誤為理由，並經本院許可外，不得再
抗告。如提起再抗告，應於收受後10日內委任律師為訴訟代理人
向本院提出再抗告狀。並繳納再抗告費新台幣１千元。
中　　華　　民　　國　　96　　年　　4 　　月　　26　　日
　　　　　　　　　　　　　　書記官  陳樂觀
